臺灣高等法院花蓮分院民事判決　　　　　　95年度上字第64號
上　訴　人　甲○○
　　　　　　丙○○
上列2人共同
訴訟代理人　戊○○　　住同上
　　　　　　邱聰安律師
被上訴人　　乙○　　　住台東縣東河鄉都蘭村32鄰都蘭262號
訴訟代理人　丁○○　　住台北市○○區○○路4段1號
上列當事人間請求損害賠償事件，上訴人對於中華民國95年11月
6日臺灣臺東地方法院95年度重訴字第12號第一審判決提起上訴
，本院判決如下：
    主  文
原判決關於駁回上訴人甲○○下列第二項之訴部分，並訴訟費用
之裁判均廢棄。
被上訴人應再給付上訴人甲○○新台幣貳拾萬元。
其餘上訴駁回。
第一、二審訴訟費用，由上訴人甲○○負擔四十分之十，上訴人
丙○○負擔四十分之十五，餘由被上訴人負擔。
    事  實  及  理  由
一、上訴人主張：被上訴人於民國91年2月11日駕車撞傷上訴人
    ，爰依民法第184條第1項前段、第193條第1項、第195條第1
    項規定，請求被上訴人賠償下列金額：
    (一)上訴人甲○○部分：
      1.醫療費用新台幣（下同）28,516元。
      2.減失勞動能力損失623,302元。
      3.慰撫金2,000,000元。
    (二)上訴人丙○○部分：
      1.醫療費用19,308元。
      2.慰撫金900,000元等語。
    並聲明：
    (一)被上訴人應給付上訴人甲○○、丙○○各2,651,818元、
      919,308元，及均自95年4月7日（即附帶民事起訴狀繕本
      送達被告之翌日）起至清償日止，按年息5%計算之利息。
    (二)願供擔保，請准宣告假執行。
二、被上訴人對上訴人請求之醫療費及減失勞動能力損失均不爭
    執，惟以上訴人2人請求之慰撫金過高等語置辯。
    並聲明：
    (一)原告之訴及假執行之聲請均駁回。
    (二)如受不利判決，願供擔保，請准宣告免為假執行。
三、本件原審判決被上訴人應給付上訴人甲○○1,051,818元及
    自95年4月7日起按年息百分之5之利息，應給付上訴人丙○
    ○269,308元及自95年4月7日起按年息百分之5之利息，駁回
    上訴人其餘之訴。上訴人上訴，求為被上訴人應再給付上訴
    人甲○○160萬元、丙○○65萬元，並廢棄此部分之原審判
    決。被上訴人則聲明駁回上訴，如受不利之判決，願供擔保
    請免宣告假執行。
四、兩造不爭執之事實：
  (一)被上訴人於94年5月28日上午7時許，駕駛車牌2537-JN號小
    客車，自臺東縣東河鄉都蘭村出發，沿台11線公路由北往南
    （往臺東市）方向行駛，至同日上午7時40分許行經該公路
    151公里200公尺處時，原應注意車前狀況，隨時採取必要之
    安全措施，及在設有單黃線行車分向線之道路上，於對向車
    道有來車交會時不得超車，依當時天候路況為晴天日間自然
    光線、乾燥無缺陷障礙之柏油路面、視距良好等情亦無不能
    注意之情事，於超越前車時，竟疏未注意上訴人丙○○所騎
    乘，附載乘客上訴人甲○○之車牌YFZ-903號機車適行經對
    向車道與其車輛交會，仍跨越行車分向線駛入對向車道，並
    因閃避不及而撞擊上開機車，致上訴人丙○○、甲○○均人
    車倒地，上訴人丙○○因而受有左膝挫擦傷併血腫、左尺骨
    鷹嘴骨折之傷害，上訴人甲○○亦受有左側股骨幹開放性骨
    折、左側脛骨開放性骨折、左側遠端腓骨骨折、左手第4手
    指脫臼及下巴撕裂傷之傷害。被上訴人因過失傷害罪，經判
    處有期徒刑3月，如易科罰金，以300元折算1日確定。被上
    訴人就本件交通事故，應負過失責任。
  (二)上訴人甲○○、連徫辰因上述傷害支出必要之醫療費用分別
    28,516元、19,308元。
  (三)上訴人甲○○因上述傷害減少勞動能力之損失為623,302元
    。
  (四)上訴人甲○○原係台南南榮技術學院國貿系1年級學生，因
    本件交通事故休學1年後，於95年6月重考入屏東商業技術學
    院國貿系就讀1年級。上訴人丙○○係高雄文藻外語學院3年
    級學生。上訴人2人名下均無財產。被上訴人係台東私立東
    公高工建築科畢業，育有1女，已與配偶離婚，現為台大環
    境工程股份有限公司文書人員，每月收入約16,000元，名下
    有汽車1輛。
  (五)上訴人甲○○於94年5月28日因左側股骨幹開放性骨折、左
    側脛骨開放性骨折、左側遠端腓骨骨折、左手第4手指脫臼
    及下巴撕裂傷急診入財團法人台東基督教醫院治療，同日施
    行左側股骨，腓骨及遠端腓骨內固定手術及撕裂傷清創縫合
    手術，94年6月6日出院。又於94年6月22日因左脛骨及股骨
    骨折術後並癒合不良，入住長庚紀念醫院高雄分院治療，於
    94 年6月23日接受左側股骨鋼板固定，左側股骨及脛骨補骨
    手術，於94年7月3日出院，續門診追蹤治療，並於95年8月7
    日至長庚紀念醫院高雄分院回診X光檢查骨折有癒合現象，
    工作能力喪失約15%。上訴人丙○○則於94年5月28日因左手
    尺骨鷹嘴骨折急診入財團法人台東基督教醫院手術復位及內
    固定，94年6月4日出院。又於94年6月10日因左膝挫擦傷併
    血腫、左尺骨鷹嘴骨折術後，至林進興醫院接受切開手術，
    移除血塊，續門診數次，於95年7月26日至長庚紀念醫院高
    雄分院回診X光檢查骨折已癒合，無工作能力喪失之情形。
    上訴人2人開刀處均留有傷疤。
五、本件之爭點及本院之判斷：
（一）爭點：本件原審就上訴人請求之醫療費及減少勞動能力損
      失部分，因被上訴人均不爭執，故全數核准。僅就上訴人
      甲○○請求200萬元，上訴人丙○○請求90萬元慰撫金部
      分，分別酌給40萬元及25萬元，其餘則駁回，上訴人係對
      此部分提起上訴。故本件經準備程序整理之爭點為原審分
      別酌給上訴人2人之慰撫金是否過低。
（二）本院之判斷：
  １、上訴人甲○○以其原就讀臺南南榮技術學院一年級，因遭
      被上訴人撞成重傷，無法行動，開刀數次，休學一年，須
      重讀一年級致精神受打擊，且因開放性骨折曾取骨盆骨頭
      修補左腿，至迄今仍跛行，無法蹲下，上下樓亦困難，左
      手第4、5指嚴重脫臼，不能彎曲，且因受傷之下巴及開刀
      處均留有疤痕，並造成蟹足腫，影響外觀，已損及一生之
      幸福，故原審僅酌給40萬元，實難補償痛苦。上訴人丙○
      ○則亦因相同理由休學一年，精神受打擊，且經手術後左
      手仍歪斜，左尺骨仍有裂痕，左手臂無法使力，並因而造
      成長短手，左腳則因取出血塊植皮，雖可走路，惟天氣變
      化時仍不定時抽痛，原審僅判給25萬元精神賠償，亦嫌過
      低。被上訴人則以上訴人甲○○休學療養後係重考進入另
      一學校就讀，足見此項因素不會造成其精神痛苦，且此部
      分業經原審予以審酌，且迄未能提出輕度肢障之殘障手冊
      補強其所述受害情形，其因傷致蟹足腫部分亦可經治療後
      痊癒或改善外觀，原審判賠40萬元慰撫金相較於相類似案
      件已屬較高；而上訴人丙○○部分其就學並未受影響，且
      左手尺骨鷹嘴骨折並未導致其休學，亦未因而使其精神受
      有痛苦，其傷勢於原審經鑑定，骨折已癒合，工作能力並
      未喪失，其無法使力應係未進行復健所致，參以該區相關
      之判決比較，原審判給慰撫金25萬元已屬偏高等語。
  ２、本院經審酌如上開兩造所陳之證據，並原審所調查兩造之
      資力，及上訴人等各別傷害所造成之影響及日後之復健情
      形，認原審就上訴人甲○○因上開傷害造成日後生活不便
      之處，及因開刀影響外觀部分，未慮及上訴人甲○○係年
      輕未婚女子，精神上所受痛苦猶甚於一般人，而認原審就
      有關上訴人甲○○部分慰撫金酌給之數額確有未足，故除
      原審認定之數額外，被上訴人應再酌給20萬元，逾此部分
      之請求則無理由，應予駁回。而上訴人丙○○部分，原審
      酌給之數額尚稱允當，故其上訴並無理由。
  ３、至上訴人丙○○所受傷害是否有低估及其另行治療之花費
      部分，係於本院準備程序之後方提出，且未具體提出損害
      之數額及證據供本院審酌，故此部分本院無從予以審酌。
六、綜上所述，上訴人本於侵權行為法律關係，請求被上訴人再
    給付上訴人甲○○160萬元，上訴人丙○○65萬元，本院認
    上訴人甲○○再請求20萬元部分為有理由，應予准許，其逾
    此所為請求，及上訴人丙○○所為之請求均為無理由，應予
    駁回。原審就上開應准許部分，為上訴人敗訴之判決，並駁
    回其假執行之聲請，尚有未洽，上訴意旨求予廢棄改判，為
    有理由，爰由本院予以廢棄改判如主文第二項所示。至於上
    訴人之請求不應准許部分，原判決為上訴人敗訴之判決，並
    駁回其假執行之聲請，經核於法並無不合，上訴意旨求予廢
    棄改判，為無理由，應駁回其上訴。
七、據上論結，本件上訴為一部有理由，一部無理由，依民事訴
    訟法第450條、第449條第1項、第79條、第463條、第390條
    第2項、第392條，判決如主文。
中　　華　　民　　國　　96　　年　　7 　　月　　27　　日
                       審判長法  官  何方興
                             法  官  林德盛
                             法  官  王紋瑩
以上正本係照原本作成。
如不服本判決，應於收受送達後20日內向本院提出上訴書狀，其
未表明上訴理由者，應於提出上訴後20日內向本院補提理由書狀
（均須按他造當事人之人數附繕本）上訴時應提出委任律師或具
有律師資格之人之委任狀；委任有律師資格者，另應附具律師及
格證書及釋明委任人與受任人有民事訴訟法第466條之1第 1項但
書或第2項（詳附註）所定關係之釋明文書影本。
                             書記官  吳家瑩
中　　華　　民　　國　　96　　年　　7 　　月　　27　　日
附註：
民事訴訟法第466條之1(第1項、第2項)：
對於第2審判決上訴，上訴人應委任律師為訴訟代理人。但上訴
人或其法定代理人具有律師資格者，不在此限。
上訴人之配偶、3親等內之血親、2親等內之姻親，或上訴人為法
人、中央或地方機關時，其所屬專任人員具有律師資格並經法院
認為適當者，亦得為第3審訴訟代理人。
